【裁判字號】    96,訴,2540
【裁判日期】    970229
【裁判案由】    公司法
【裁判全文】
臺北高等行政法院裁定
                                     96年度訴字第02540號
原      告  甲○○
            乙○○
            丙○○
            丁○○
            戊○○
            己○○
            庚○○
            辛○○
被      告  經濟部
代  表  人  壬○○部長）住同.
上列當事人間因公司法事件，原告不服行政院中華民國96年5 月
14日院臺訴字第0960085182號訴願決定，提起行政訴訟。本院裁
定如下：
    主  文
原告之訴駁回。
訴訟費用由原告負擔。
    事  實
一、事實概要：
    訴外人中陽實業股份有限公司（以下簡稱中陽公司）申經經
    濟部以95年8 月17日經授中字第09532680090 號函核准增資
    、發行新股、修正章程變更登記，原告等係中陽公司之股東
    或董事，認上開變更登記使其等持股數及持股比例發生變動
    ，而向行政院提起訴願，經行政院訴願審議委員會96年5 月
    14日院臺訴字第0960085182號訴願決定「訴願不受理」，原
    告等仍不服，遂提起行政訴訟。
二、兩造聲明：
  (一)原告聲明求為判決：訴願決定及原處分均撤銷。
  (二)被告聲明求為判決：駁回原告之訴。
三、兩造之主張：
  1.原告主張之理由：
    按「自然人、法人、非法人之團體或其他受行政處分之相對
    人及利害關係人得提起訴願」，訴願法第18條定有明文。原
    原告為中陽公司之董事或股東，被告准許該公司為增資、發
    行新股及變更章程等登記，將使其等之股數及持股比例發生
    變動，對於原告之表決權數及比例有影響，是原告對於被告
    准予登記具有利害關係，得依法提起訴願。訴願決定認原告
    非屬利害關係人，而僅屬事實之利害關係人，有所違誤。
  2.被告主張之理由：
  按行政訴訟法第4 條第1 項規定：「人民因中央或地方機關
    之違法行政處分，認為損害其權利或法律上之利益，經依訴
    願法提起訴願而不服其決定，或提起訴願逾三個月不為決定
    ，或延長訴願決定期間逾二個月不為決定者，得向高等行政
    法院提起撤銷訴訟」。次按法律上所稱之「權利」或「法律
    上利益」，係指權利主體所感受之各式各樣主觀利益中以法
    規範之力量，來加以保障或提供實現手段（權利）的特定範
    圍利益。而所謂利害關係人，係指違法行政處分之結果致其
    現已存在之權利或法律上之利益受影響者而言，若僅具經濟
    上、情感上或其他事實上之利害關係者則不屬之（參照改制
    前行政法院75年判字第362 號判例、臺北高等行政法院91年
    度訴字第4539號判決及94年度訴字第1118號裁定）。
  原告等於訴願書聲稱被告核准中陽公司增資、發行新股、修
    正章程變更登記，將使其等之股數及比例發生變動，對於其
    等之表決權數及比例有影響，且中陽公司之股票於市場上流
    通每股之金額達新台幣（下同）4 、5 萬元，該公司於股東
    會後片面決定每股金額為1 萬元，顯已發生董事長及大股東
    低價認購自肥之流弊一節，及有關聲稱中陽公司95年7 月11
    日股東會開會當日未檢附最新之財務報表，無從判斷有無增
    資之需要，且該公司每年盈餘2 千萬元，該公司根本無增資
    之必要一節，均非被告行政處分之結果致其現已存在之權利
    或法律上之利益受影響，其僅具經濟上、情感上或其他事實
    上之利害關係，並無法律上之利害關係。行政院訴願決定不
    受理並無不合。
  原告等稱被告亦認定原告為利害關係人而為實體答辯一節，
    按訴願法第14條規定：「訴願之提起，應自行政處分達到或
    公告期滿之次日起30日內為之。利害關係人提起訴願者，前
    項期間自知悉時起算…」，被告僅就訴願人提起訴願之時效
    陳述，且被告尚不得因訴願人不具法律上之利害關係而不提
    出答辯。
  被告依中陽公司95年8 月14日檢具該公司同年7 月11日股東
    臨時會議事錄、同年7 月17日董事會議事錄、董事會簽到簿
    影本、修正後公司章程、章程修正條文對照表、股東名簿、
    變更登記表、會計師查核報告書及其相關書件等審核該申請
    增資、發行新股、修正章程變更登記，經核符合規定，於95
    年8 月17日經授中字第09532680090 號函核准變更登記，並
    無違誤。綜上所述，本部原處分及訴願決定均無違誤，謹請
    依法駁回原告之訴。
    理  由
一、按「人民因中央或地方機關之違法行政處分，認為損害其權
    利或法律上之利益，經依訴願法提起訴願而不服其決定，或
    提起訴願逾三個月不為決定，或延長訴願決定期間逾二個月
    不為決定者，得向高等行政法院提起撤銷訴訟。」、「訴願
    人以外之利害關係人，認為第一項訴願決定，損害其權利或
    法律上之利益者，得向高等行政法院提起撤銷訴訟。」行政
    訴訟法第4 條第1 、3 項定有明文。次按「自然人、法人、
    非法人之團體或其他受行政處分之相對人及利害關係人得提
    起訴願。」，訴願法第18條亦有明定。又所謂利害關係人，
    係指違法行政處分之結果致其現已存在之權利或法律上之利
    益受影響者而言，若僅具經濟上、情感上或其他事實上之利
    害關係者則不屬之（改制前行政法院75年判字第362 號判例
    參照）。又原告起訴，不合程式或不備其他要件者，又不能
    補正者，行政法院應以裁定駁回之，行政訴訟法第107 條第
    1 項第10款定有明文。
二、查原告稱其等係中陽公司之股東或董事，認被告准許中陽公
    司變更登記使其等持股數及持股比例發生變動，影響其表決
    權數及比例云云，並非因被告之准許中陽公司變更登記處分
    而直接發生法律上權利受損害，即非屬法律上之利害關係人
    ，僅屬事實上之利害關係人。原告既非本件行政處分之受處
    分人，與該行政處分亦無法律上之利害關係，原告提起訴願
    ，訴願機關為不受理之決定，揆諸首揭規定，洵無不合。原
    告復對之提起本件行政訴訟，於法顯有未合，且無法補正，
    應依行政訴訟法第107 條第1 項第10款規定裁定駁回之。
據上論結，本件原告之訴不備其他要件，爰依行政訴訟法第107
條第1 項第10款、第104 條、第98條第1 項前段，民事訴訟法第
85 條第1 項前段，裁定如主文。
中    華    民    國    97     年     2     月   29   日
                    臺北高等行政法院第四庭
                              審判長法  官 陳國成
                                    法  官 李玉卿
                                    法  官 陳忠行
上為正本係照原本作成。
如不服本裁定，應於送達後10日內向本院提出抗告狀（須按他造
人數附繕本）。
中    華    民    國    97    年      2     月   29   日
                                    書記官  陳又慈


司法院資訊處製作；財團法人民間司法改革基金會備份。
